【裁判字號】    99,抗,1452
【裁判日期】    991210
【裁判案由】    聲請撤銷緩刑
【裁判全文】
臺灣高等法院刑事裁定                  99年度抗字第1452號
抗  告  人  臺灣臺北地方法院檢察署檢察官
受  刑  人  甲○○    
上列抗告人因受刑人違反妨害兵役治罪條例案件，聲請撤銷緩刑
，不服臺灣臺北地方法院中華民國99年11月9 日裁定（99年度撤
緩字第111號），提起抗告，本院裁定如下：
    主  文                                                                
原裁定撤銷，發回臺灣臺北地方法院。 
    理  由                                                                
一、原裁定意旨略以：檢察官以受刑人甲○○因犯妨害兵役治罪
    條例案件，經臺灣臺北地方法院於民國（下同）98年9 月17
    日以98年度簡字第3629號判處有期徒刑2月，緩刑2年，並於
    同年10月13日確定在案，詎受刑人竟於緩刑期內之99年2 月
    間，更犯持有第二級毒品罪，情節非微，經臺灣板橋地方法
    院於99年4 月21日以99年度簡字第3328號判處拘役40日，於
    同年5 月31日確定，足見並非一時失慮，且更違反先前以被
    告「經此教訓，當知所惕勵，應無再犯之虞」而判決緩刑之
    基本目的，而有刑法第75條之1 「足認原宣告之緩刑難收其
    預期效果，而有執行刑罰之必要」甚明，得撤銷先前之緩刑
    宣告。核受刑人所為，已合於刑法第75條之1第1項第2 款所
    定得撤銷先前緩刑宣告之原因，聲請撤銷先前之緩刑宣告。
    原法院審酌受刑人於緩刑期間所犯之持有第二級毒品罪，與
    其前所犯妨害兵役治罪條例案件，二者罪質、保護法益迥然
    相異，尚難以受刑人於緩刑期間所為之持有第二級毒品犯行
    ，遽認其前因妨害兵役治罪條例所宣告之緩刑難收預期效果
    ，而有執行刑罰之必要。再者，受刑人所犯後案所宣告之刑
    為拘役40日，併諭知易科罰金之折算標準，亦與刑法第75條
    第1項第1款之規定有間。此外，卷內復查無任何證據足認其
    原緩刑之宣告，難收其預期效果而有執行刑罰之必要，裁定
    駁回檢察官撤銷緩刑之聲請云云。
二、抗告意旨略以：(一)受刑人因違反妨害兵役條例案件，於98年
    9 月17日經臺灣臺北地方法院以98年度簡字第3629號判處有
    期徒刑2月，如易科罰金以新臺幣l千元折算1日，緩刑2年，
    甫於98年10月13日判決確定，隨因違反毒品危害防制條例案
    件，經臺灣板橋地方法院於99年4 月21日判處拘役40日，如
    易科罰金以新臺幣1000元折算1日，嗣於99年5月31日判決確
    定，另受刑人於上開2案件前之96年6月23日涉犯加重強制性
    交案件，已於98年3月9日經臺灣臺北地方法院以97年度訴字
    第1707號判處有期徒刑6 年，並於98年8月4日經臺灣高等法
    院以98年度上訴字第1574號撤銷原判決，改判受刑人有期徒
    刑6 年等情，有受刑人全國刑案資料查註表、通緝簡表及上
    開判決書3份、聲請簡易判決處刑書l份附卷可稽，是受刑人
    係於緩刑期內故意犯他罪，而在緩刑期內受拘役宣告確定，
    至堪認定。(二)受刑人於妨害兵役案件確定後未逾5 月，即於
    99年2月23日凌晨0時許，在臺北市中山區○○○路某酒店內
    ，持有第二級毒品MDMA6顆，並同時持有第三級毒品愷他命6
    顆，而為警當場查獲（愷他命嗣經警沒入），經臺灣板橋地
    方法院檢察署通知受刑人執行該案，因合法傳喚未到，而沒
    入保證金，並於99年9 月23日發布通緝後，始於99年10月14
    日緝獲歸案，於翌日易科罰金執行完畢一節，有上開聲請簡
    易判決處刑書、刑案紀錄可參。雖前後兩罪犯罪型態不同，
    然受刑人於前案判決確定實施緩刑期間起未逾5 月，即犯上
    開犯行，且MDMA、愷他命（均泛稱搖頭丸）屬毒品之違禁品
    ，不得持有，實屬社會週知之事實，被告猶擅自持有第二、
    三級毒品數量共計12顆，再犯動機亦非良正，況受刑人前因
    妨害性自主案件，於98年間迭經第一、二審判決判處有期徒
    刑6年之重刑，猶不知警惕自制，再犯毒品案件，已屬3度罹
    犯典章，斷非偶發犯或初犯所能相比，衡諸上情，自難認受
    刑人知所悔悟或猶能恪遵相關法令規定，益徵原緩刑宣告不
    能收預期效果。原裁定不察，疏未依據前揭事實斟酌受刑人
    前後所犯數罪、違反法規範之情節、主觀犯意所顯現之惡性
    及反社會性、侵害之法益、再犯原因等情事，且就受刑人何
    以知所悔悟及執行刑罰之必要性均漏未審酌說明，徒以妨害
    兵役及持有毒品之罪質、保護法益互異即認受刑人仍有悔悟
    之意，原緩刑宣告能收其效，原裁定實有未洽。為此難認原
    裁定妥適，請撤銷原裁定等語。
三、按刑法第75條之1 規定：「受緩刑之宣告而有下列情形之一
    ，足認原宣告之緩刑難收其預期效果，而有執行刑罰之必要
    者，得撤銷其宣告：一、緩刑前因故意犯他罪，而在緩刑期
    內受六月以下有期徒刑、拘役或罰金之宣告確定者。二、緩
    刑期內因故意犯他罪，而在緩刑期內受六月以下有期徒刑、
    拘役或罰金之宣告確定者。」考其立法理由要旨在於「列為
    應撤銷緩刑之事由，除有特殊例外情形外，符合要件者，原
    則上應撤銷」、「而特殊例外情形，採用裁量撤銷主義，賦
    與法院撒銷與否之權限，特於第1 項規定實質要件為：足認
    原宣告之緩刑難收其預期效果，而有執行刑罰之必要，供作
    審認之標準」。換言之，「原則撤銷」、「例外不撤銷」之
    從嚴審核為標準。現行關於緩刑前或緩刑期間故意犯他罪，
    而在緩刑期內受得易科罰金之有期徒刑之宣告者，列為應撤
    銷緩刑之事由，因認過於嚴苛，而排除第75條應撤銷緩刑之
    事由，移列至得撤銷緩刑事由，俾使法官依被告再犯情節，
    而裁量是否撤銷先前緩刑之宣告；其次，如有前開事由，但
    判決宣告拘役、罰金時，可見行為人仍未見悔悟，有列為得
    撤銷緩刑之事由，以資彈性適用，爰於第1項第1款、第2 款
    增訂之。次按緩刑宣告是否得撤銷，除須符合刑法第75條之
    1第1項各款之要件外，該條並採裁量撤銷主義，賦予法院撤
    銷與否之權限，於該條第1 項規定係以「足認原宣告之緩刑
    難收其預期效果，而有執行刑罰之必要」為實質要件，供作
    審認之標準。亦即於上揭「得」撤銷緩刑之情形，法官應依
    職權本於合目的性之裁量，妥適審酌受刑人所犯前後數罪間
    ，關於法益侵害之性質、再犯之原因、違反法規範之情節是
    否重大、受刑人主觀犯意所顯現之惡性及其反社會性等各情
    ，是否已使前案原為促使惡性輕微之被告或偶發犯、初犯改
    過自新而宣告之緩刑，已難收其預期之效果，而確有執行刑
    罰之必要，供作審認之標準。
四、經查：
  (一)本件受刑人於98年間，因違反妨害兵役治罪條例案件，經臺
    灣臺北地方法院於98年9 月17日以98年度簡字第3629號判處
    有期徒刑2月，並諭知如易科罰金以新臺幣1000元折算1日之
    折算標準，復宣告緩刑2 年，於同年10月13日確定；受刑人
    於前案緩刑期間內即99年2 月23日，故意再犯持有第二級毒
    品罪，經臺灣板橋地方法院於99年4 月21日以99年度簡字第
    3328號判處拘役40日，並諭知如易科罰金以新臺幣1000元折
    算1日之折算標準，於同年5月31日確定在案等情，有上開刑
    事判決書及臺灣高等法院被告前案紀錄表在卷可稽，是受刑
    人確有因前開違反妨害兵役治罪條例案件受緩刑宣告後，而
    於緩刑期間內故意犯他罪，並受得易科罰金之有期徒刑宣告
    確定之事實，至堪認定。
  (二)臺灣臺北地方法院就前開受刑人違反妨害兵役治罪條例案件
    於98年9月17日以98年度簡字第3629號判處有期徒刑2月，並
    諭知如易科罰金以新臺幣1000元折算1 日之折算標準，另審
    酌受刑人因一時失慮，致罹刑典，認受刑人經此教訓應能知
    警惕而無再犯之虞等情，併諭知緩刑2 年，該案於98年10月
    13日確定。惟受刑人於前開違反妨害兵役治罪條例案件甫確
    定未滿5月，即於99年2 月23日凌晨0時許，在臺北市中山區
    ○○○路某酒店內，持有第二級毒品MDMA6 顆，並同時持有
    第三級毒品愷他命6 顆，而為警當場查獲（愷他命嗣經警沒
    入），經臺灣板橋地方法院於99年4 月21日以99年度簡字第
    3328號判處拘役40日，並諭知如易科罰金以新臺幣1000元折
    算1日之折算標準，於同年5月31日確定。然於臺灣板橋地方
    法院檢察署通知受刑人執行該案時，因合法傳喚未到，而沒
    入保證金，並於99年9 月23日發布通緝後，始於99年10月14
    日緝獲歸案，有上開刑事判決書、臺灣高等法院被告前案紀
    錄表在卷可稽。受刑人前後所犯2 罪犯罪型態雖有不同，然
    受刑人於前案判決確定後，詎不知警惕自制，於緩刑期間起
    未逾5 月即犯上開犯行，且經臺灣板橋地方法院檢察署通知
    執行時亦未到案，嗣經發布通緝始緝獲歸案，受刑人所侵害
    之法益、再犯之原因、違反法規範之情節是否重大、受刑人
    主觀犯意所顯現之惡性、反社會性等情，自均有詳加審究之
    必要。況受刑人於上開2案件前之96年6月23日因涉犯妨害性
    自主案件，迭經臺灣臺北地方法院97年度訴字第1707號、本
    院98年度上訴字第1574號判決判處有期徒刑6 年之重刑，有
    本院98年度上訴字第1574號刑事判決書、臺灣高等法院被告
    前案紀錄表可參。該案雖因受刑人上訴最高法院而未確定，
    然於該案審理中，復犯前開妨害兵役、持有毒品等2 案件，
    顯見受刑人並非偶發犯或初犯所能相比，亦為受刑人是否有
    所悔悟、原宣告緩刑能否收預期效果之考量因素。原裁定疏
    未就受刑人所犯前後數罪間，關於法益侵害之性質、再犯之
    原因、違反法規範之情節是否重大、受刑人主觀犯意所顯現
    之惡性及反社會性等各情，是否已使前案原為促使惡性輕微
    之被告或偶發犯、初犯改過自新而宣告之緩刑，已難收其預
    期之效果，詳為審酌說明，而僅以受刑人前後所犯妨害兵役
    、持有毒品2 罪之罪質、保護法益互異，即認緩刑宣告已收
    其預期效果，尚嫌率斷，仍有再詳細研求之餘地。抗告人執
    以指摘原裁定不當，為有理由，應由本院將原裁定予以撤銷
    ，發回原審法院詳加調查，另為妥適之裁定。
據上論斷，依刑事訴訟法第413條前段，裁定如主文。
中    華    民    國    99    年    12    月    10    日
                  刑事第三庭  審判長法  官  陳博志
                                    法  官  劉興浪
                                    法  官  許文章
以上正本證明與原本無異。
不得再抗告。
                                    書記官  蔡慧娟
中    華    民    國    99    年    12    月    10    日

司法院資訊處製作；財團法人民間司法改革基金會備份。
